臺灣臺北地方法院刑事判決
111年度審訴字第1027號
公  訴  人  臺灣臺北地方檢察署檢察官
被      告  何博緯




上列被告因違反洗錢防制法等案件，經檢察官提起公訴（111年
度偵字第10205號），被告於本院準備程序中就被訴事實為有罪
之陳述，經本院告以簡式審判程序之旨，並聽取當事人之意見後
，經本院合議庭裁定，由受命法官獨任行簡式審判程序，並判決
如下：
    主      文
何博緯共同犯洗錢防制法第十四條第一項之洗錢罪，累犯，處有
期徒刑伍月，併科罰金新臺幣陸仟元，罰金如易服勞役，以新臺
幣壹仟元折算壹日。
未扣案犯罪所得新臺幣貳仟元沒收，於全部或一部不能沒收或不
宜執行沒收時，追徵其價額。
    事實及理由
一、按簡式審判程序之證據調查，不受第159條第1項之限制，刑
    事訴訟法第273條之2定有明文，是於行簡式審判程序之案件
    ，被告以外之人於審判外之陳述，除有其他不得做為證據之
    法定事由外，應認具有證據能力，合先敘明。
二、本件犯罪事實及證據，除犯罪事實欄一第22行「11時9分、1
    0分」更正為「10時54分」；證據部分補充「告訴人周穎澤
    提出之匯款交易明細（見109年度偵字第26949號卷第49頁）
    」及被告何博緯於本院準備程序及審理中之自白外，均引用
    如附件所示檢察官起訴書之記載。
三、應適用之法律及科刑審酌事由　　　　
㈠、按洗錢防制法業於民國105年12月28日修正公布，並於106年6
    月28日生效施行（下稱新法）。修正前該法（下稱舊法）將
    洗錢行為區分為將自己犯罪所得加以漂白之「為自己洗錢」
    及明知為非法資金，卻仍為犯罪行為人漂白黑錢之「為他人
    洗錢」兩種犯罪態樣，且依其不同之犯罪態樣，分別規定不
    同之法定刑度。惟洗錢犯罪本質在於影響合法資本市場並阻
    撓偵查，不因為自己或為他人洗錢而有差異，且洗錢之行為
    包含處置（即將犯罪所得直接予以處理）、多層化（即為使
    偵查機關難以追查金流狀況，以迂迴層轉、化整為零之多層
    化包裝方式，掩飾或隱匿特定犯罪所得）及整合（即收受、
    持有或使用他人犯罪所得，使該犯罪所得披上合法之外衣，
    回歸正常金融體系）等各階段行為，其模式不祗一端，上開
    為自己或為他人洗錢之二分法，不僅無助於洗錢之追訴，且
    徒增實務上事實認定及論罪科刑之困擾。為澈底打擊洗錢犯
    罪，新法乃依照國際防制洗錢金融行動工作組織（Financia
    lActionTaskForce，下稱FATF）40項建議之第3項建議，並
    參採聯合國禁止非法販運麻醉藥品和精神藥物公約及聯合國
    打擊跨國有組織犯罪公約之洗錢行為定義，將洗錢行為之處
    置、多層化及整合等各階段，全部納為洗錢行為，而於新法
    第2條規定：「本法所稱洗錢，指下列行為：一、意圖掩飾
    或隱匿特定犯罪所得來源，或使他人逃避刑事追訴，而移轉
    或變更特定犯罪所得。二、掩飾或隱匿特定犯罪所得之本質
    、來源、去向、所在、所有權、處分權或其他權益者。三、
    收受、持有或使用他人之特定犯罪所得。」以求與國際規範
    接軌，澈底打擊洗錢犯罪。又因舊法第3條所規範洗錢犯罪
    之前置犯罪門檻，除該條所列舉特定嚴重危害社會治安及經
    濟秩序之犯罪暨部分犯罪如刑法業務侵占等罪犯罪所得金額
    須在新臺幣（下同）5百萬元以上者外，限定於法定最輕本
    刑為5年以上有期徒刑以上刑之「重大犯罪」，是洗錢行為
    必須以犯上述之罪所得財物或財產上利益為犯罪客體，始成
    立洗錢罪，過度限縮洗錢犯罪成立之可能，亦模糊前置犯罪
    僅在對於不法金流進行不法原因之聯結而已，造成洗錢犯罪
    成立門檻過高，洗錢犯罪難以追訴。故新法參考FATF建議，
    就其中採取門檻式規範者，明定為最輕本刑為6個月以上有
    期徒刑之罪，並將「重大犯罪」之用語，修正為「特定犯罪
    」；另增列未為最輕本刑為6個月以上有期徒刑之罪所涵括
    之違反商標法等罪，且刪除有關犯罪所得金額須在5百萬元
    以上者，始得列入前置犯罪之限制規定，以提高洗錢犯罪追
    訴之可能性。從而新法第14條第1項所規範之一般洗錢罪，
    必須有第3條規定之前置特定犯罪作為聯結，始能成立。例
    如詐欺集團向被害人施用詐術後，為隱匿其詐欺所得財物之
    去向，而令被害人將其款項轉入該集團所持有、使用之人頭
    帳戶，並由該集團所屬之車手前往提領詐欺所得款項，檢察
    官如能證明該帳戶內之資金係本案詐欺之特定犯罪所得，即
    已該當於新法第14條第1項之一般洗錢罪；至若無法將人頭
    帳戶內可疑資金與本案詐欺犯罪聯結，而不該當第2條洗錢
    行為之要件，當無從依第14條第1項之一般洗錢罪論處，僅
    能論以第15條第1項之特殊洗錢罪。至於往昔實務認為，行
    為人對犯特定犯罪所得之財物或利益作直接使用或消費之處
    分行為，或僅將自己犯罪所得財物交予其他共同正犯，祗屬
    犯罪後處分贓物之行為，非本條例所規範之洗錢行為，惟依
    新法規定，倘行為人意圖掩飾或隱匿特定犯罪所得來源，而
    將特定犯罪所得直接消費處分，甚或交予其他共同正犯，或
    由共同正犯以虛假交易外觀掩飾不法金流移動，即難認單純
    犯罪後處分贓物之行為，應仍構成新法第2條第1或2款之洗
    錢行為。申言之，洗錢之定義，在新法施行後，與修正前規
    定未盡相同，因此是否為洗錢行為，自應就犯罪全部過程加
    以觀察，以行為人主觀上具有掩飾或隱匿其特定犯罪所得或
    變得之財產或財產上利益，與該特定犯罪之關聯性，使其來
    源形式上合法化，或使他人逃避刑事追訴、處罰之犯罪意思
    ，客觀上有掩飾或隱匿特定犯罪所得之財物或財產上利益之
    具體作為者，即屬相當（最高法院108年度台上字第3585、2
    299號、109年度台上字第1641、947號刑事判決意旨參照）
    。查本案被告係依「沂」指示，將所提領之款項交付予「沂
    」，惟其對「沂」僅有通訊軟體可聯繫而不知真實姓名亦無
    其他聯絡方式，業據被告供承在卷，則其將現金交付予「沂
    」後，將無從追查款項之流向，使該詐欺所得款項之去向不
    明，客觀上已製造該詐欺犯罪所得金流斷點，達成隱匿犯罪
    所得之效果，妨礙該詐欺集團犯罪之偵查，自均構成洗錢防
    制法第2條第2款「掩飾或隱匿特定犯罪所得之本質、來源、
    去向、所在、所有權、處分權或其他權益者」之洗錢行為甚
    明。　　
㈡、核被告所為，係犯刑法第339條第1項之詐欺取財罪及洗錢防
    制法第14條第1項之洗錢罪。
㈢、被告與「沂」間，就本案上揭犯行，具有相互利用之共同犯
    意，並各自分擔部分犯罪行為，故其等就前揭犯行具有犯意
    聯絡及行為分擔，應論以共同正犯。
㈣、被告本案上開行為間具有行為局部、重疊之同一性，應認係
    以一行為同時觸犯刑法第339條第1項之詐欺取財罪及洗錢防
    制法第14條第1項之洗錢罪，為想像競合犯，爰依刑法第55
    條規定，從一重依洗錢防制法第14條第1項之洗錢罪處斷。
㈤、累犯部分
  ⒈本件公訴檢察官已依最高法院大法庭110年度台上大字第5660
    號裁定意旨，主張構成累犯之事實及具體指明證明方法，並
    經被告表示意見，本院自應依法審酌是否依累犯加重，合先
    敘明。
　⒉又刑法第47條累犯原規定「應」加重最低本刑，依司法院大
    法官解釋釋字第775號解釋，於修法前暫時由法院裁量「得
    」加重最低本刑，法院應視前案（故意或過失）徒刑之執行
    完畢情形（有無入監執行完畢、是否易科罰金或易服社會勞
    動而視為執行完畢）、5 年以內（5 年之初期、中期、末期
    ）、再犯後罪（是否同一罪質、重罪或輕罪）等，綜合判斷
    累犯個案有無因加重本刑致生行為人所受的刑罰超過其所應
    負擔罪責的情形（林俊益大法官提出蔡炯燉大法官加入釋字
    第775 號解釋協同意見書意旨參照）。即法院應於個案中審
    酌該當累犯加重要件者，加重最低本刑是否使其人身自由因
    此遭受過苛之侵害，以裁量是否依累犯規定加重最低本刑。
　⒊查被告前因詐欺案件，經臺灣基隆地方法院以105年度基簡字
    第1334號判決判處有期徒刑3月確定，於106年3月28日易科
    罰金執行完畢，業據檢察官陳明在卷。其於執行完畢後，5
    年以內故意再犯本件有期徒刑以上之罪，已該當刑法第47條
    第1項累犯加重其刑之要件。審酌被告前案係犯詐欺罪，與
    本案罪質同一，執行完畢距本案犯行相隔3年多，約為5年之
    中期，且依累犯規定加重最低本刑，尚無使其人身自由因此
    遭受過苛侵害而超過其所應負擔罪責之情形，爰依刑法第47
    條第1項規定，加重其刑。
㈥、又被告於本院準備程序中就本案洗錢部分自白犯罪，應依洗
    錢防制法第16條第2項減輕其刑。並與前開累犯加重事由依
    法予以先加後減之。
㈦、爰以行為人之責任為基礎，審酌被告本案負責持提款卡領款
    並轉交款項之犯罪情節，兼衡被害人受損金額，及被告於本
    院準備程序及審理中坦承犯行之犯後態度，而被告自陳目前
    在監無能力賠償，故尚未與被害人和解賠償，並參酌其國中
    畢業之智識程度，自述入監前擔任廚師，月收入約新臺幣（
    下同）5萬5,000元，無需扶養之人之生活狀況等一切情狀，
    量處如主文所示之刑，並就併科罰金部分諭知易服勞役之折
    算標準，以示懲儆。
四、沒收部分
    按犯罪所得，屬於犯罪行為人者，沒收之，於全部或一部不
    能沒收或不宜執行沒收時，追徵其價額，刑法第38條之1第1
    項前段及第3項定有明文。本案被告犯罪所得報酬為2,000元
    ，業據其供承在卷，雖未扣案，仍應依前揭規定諭知沒收，
    並於全部或一部不能沒收或不宜執行沒收時，追徵其價額。
據上論斷，應依刑事訴訟法第273條之1第1項、第299條第1項前
段、第310條之2、第454條第2項，洗錢防制法第14條第1項、第1
6條第2項，刑法第11條前段、第339條第1項、第28條、第55條、
第47條第1項、第42條第3項前段、第38條之1第1項前段、第3項
，刑法施行法第1條之1第1項，判決如主文。　　　　　　　本
案經檢察官楊思恬提起公訴，檢察官謝雨青到庭執行職務。
中　　華　　民　　國　　111 　年　　7 　　月　　22　　日
                    刑事第二十庭法  官    謝欣宓
上正本證明與原本無異。 
如不服本判決應於收受送達後20日內向本院提出上訴書狀，並應
敘述具體理由；其未敘述上訴理由者，應於上訴期間屆滿後20日
內向本院補提理由書（均須按他造當事人之人數附繕本）「切勿
逕送上級法院」。告訴人或被害人如對於本判決不服者，應具備
理由請求檢察官上訴，其上訴期間之計算係以檢察官收受判決正
本之日期為準。因疫情而遲誤不變期間，得向法院聲請回復原狀
。
                                書記官    朱俶伶　
中　　華　　民　　國　　111 　年　　7 　　月　　22　　日
附錄本案論罪科刑法條
中華民國刑法第339條
（普通詐欺罪）
意圖為自己或第三人不法之所有，以詐術使人將本人或第三人之
物交付者，處5年以下有期徒刑、拘役或科或併科50萬元以下罰
金。
以前項方法得財產上不法之利益或使第三人得之者，亦同。
前二項之未遂犯罰之。
洗錢防制法第14條
有第二條各款所列洗錢行為者，處7年以下有期徒刑，併科新臺
幣5百萬元以下罰金。
前項之未遂犯罰之。
前二項情形，不得科以超過其特定犯罪所定最重本刑之刑。
附件：
臺灣臺北地方檢察署檢察官起訴書
                                    111年度偵字第10205號
　　被　　　告　何博緯  男　30歲（民國00年00月00日生）　
    　　　　　　　　    住○○市○○區○○路00號
                        （基隆○○○○○○○○仁愛辦公            室）
                        居基隆市○○區○○路0巷00號
                        （現另案於法務部○○○○○○○            臺北分監執行中）
            　          國民身分證統一編號：Z000000000號
上列被告因詐欺案件，業經偵查終結，認應提起公訴，茲將犯罪
事實及證據並所犯法條分敘如下：
　　　　犯罪事實
一、何博緯依其社會經驗，可預見詐欺集團成員多係利用他人提
    供之金融帳戶，使不知情之被害民眾將受騙款項匯入各該帳
    戶內，再趁被害民眾匯款後、察覺遭騙而報警前之空檔，推
    由俗稱「車手」之成員持提款卡操作自動櫃員機領款之方式
    ，儘速將帳戶內之款項領出，再由俗稱「收水」之成員收取
    款項後輾轉往上交予其餘詐欺集團成員，以確保詐欺犯罪所
    得，並掩飾參與詐欺者之真實身分，規避被害民眾及檢警機
    關之追緝調查，是如支付代價或提供利益委由他人持提款卡
    操作自動櫃員機提領款項後，再將款項輾轉往上游交付，常
    與詐欺取財等財產犯罪密切相關，極可能係作為掩護詐欺集
    團遂行詐欺取財犯行所用，一旦允為分擔前揭提領詐欺贓款
    之任務，即屬參與詐欺、洗錢犯罪之實行，竟為求賺取上開
    報酬，於民國109年5月間，透過網際網路尋覓工作，與真實
    姓名、年籍不詳之成年人取得聯繫後，在臺北市萬華區取得
    對方交付之吳靜萍（另為不起訴處分）名下之臺灣土地銀行
    帳號000-000000000000號帳戶（下稱本案帳戶）之提款卡（
    含密碼），與該詐欺集團成員共同意圖為自己不法所有，基
    於詐欺取財及洗錢之犯意聯絡，先由集團成員以通訊軟體LI
    NE暱稱「沂」聯絡周穎澤，自稱「金迪投資平台成員」，佯
    稱可以協助周穎澤加入會員投資獲利，惟需先儲值成為會員
    云云，致周穎澤陷於錯誤，依指示分別於109年5月16日下午
    11時9分、10分許各轉帳新臺幣（下同）3萬3,000元、3萬2,
    000元至本案帳戶內，再由何博緯於同日下午11時9分、10分
    許，持本案帳戶提款卡，至址設臺北市○○區○○路00號之臺灣
    土地銀行臺北分行自動櫃員機提領6萬元、5,300元後，再於
    同日在臺北市萬華區某處交回與詐欺集團成員，並當場收受
    現金2,000元之報酬，而以此方法製造金流之斷點，致無從
    追查前揭犯罪所得之去向，隱匿該犯罪所得。
二、案經周穎澤告訴暨本署檢察官自動檢舉簽分偵辦。
　　　　證據並所犯法條
一、證據清單及待證事實：
編號 證據名稱 待證事實 1 被告何博緯於本署偵查中之供述 被告坦承上開犯罪事實不諱。 2 告訴人周穎澤於警詢時之證述、內政部警政署反詐騙諮詢專線紀錄表、臺南市政府警察局永康分局大橋派出所受理詐騙帳戶通報簡便格式表、告訴人提供之對話紀錄截圖1份 告訴人前揭受詐欺後匯款至本案帳戶之事實。 3 證人陳子晴於本署偵查中之證述 供稱：其保管之本案帳戶曾於109年間在臺北市萬華區一帶遺失，且109年5月16日提領時之監視器畫面之人就是被告，被告眉毛很粗，高高胖胖的眼睛很深邃，很好認等語，足證上開犯罪事實。 4 臺灣土地銀行松南分行109年7月13日松南字第1090001808號函暨所附開戶基本資料及交易明細 本案帳戶係另案被告吳靜萍所開立之金融帳戶，且告訴人前揭受詐欺後匯款至被告本案帳戶，旋遭提領之事實。 5 臺灣土地銀行松南分行109年12月1日松南字第1090003020號函暨所監視器錄影光碟、本署檢察官勘驗提領影像之列印照片、被告之社群網站臉書（FACEBOOK）顯示照片、被告之戶籍照片 告訴人於109年5月16日匯款至本案帳戶後，由被告於同日下午11時9分、10分許持本案帳戶提款卡，至址設臺北市○○區○○路00號之臺灣土地銀行臺北分行自動櫃員機提領6萬元、5,300元之事實。 
二、核被告所為，係犯刑法第339條第1項之詐欺取財罪嫌及違反
    洗錢防制法第2條規定，而應依同法第14條第1項處罰之一般
    洗錢等罪嫌。被告與該姓名、年籍不詳之人有犯意聯絡及行
    為分擔，請論以共同正犯。被告所犯上開詐欺及違反洗錢防
    制法等罪嫌，係以一行為觸犯前揭數罪名，為想像競合犯，
    請依刑法第55條之規定論以刑法第339條之4第1項第2款之罪
    嫌。又被告本件犯罪所得，併請依刑法第38條之1第1項前段
    規定宣告沒收，或依同條第3項規定於全部或一部不能沒收
    或不宜執行沒收時，追徵其價額。末本件被告接觸之對象僅
    有1人，尚無證據證明被告對於本件詐欺集團係「3 人以上
    」之組成有所認識，自無從遽認被告構成刑法第339條之4第
    1項第2款之加重詐欺取財罪嫌，附此敘明。
三、依刑事訴訟法第251條第1項提起公訴。
　　此　致
臺灣臺北地方法院
中　　華　　民　　國　 111　　年　　4 　　月　　13　　日
　　　　　　　　　　　 　 檢　察　官　楊  思  恬
本件正本證明與原本無異
中　　華　　民　　國　  111　 年　  5　　 月　　 3  　日
                          書  記  官  王  怡  茹
附錄本案所犯法條全文 
中華民國刑法第30條
（幫助犯及其處罰）
幫助他人實行犯罪行為者，為幫助犯。雖他人不知幫助之情者，
亦同。
幫助犯之處罰，得按正犯之刑減輕之。
中華民國刑法第339條
（普通詐欺罪）
意圖為自己或第三人不法之所有，以詐術使人將本人或第三人之
物交付者，處 5 年以下有期徒刑、拘役或科或併科 50 萬元以
下罰金。
以前項方法得財產上不法之利益或使第三人得之者，亦同。
前二項之未遂犯罰之。
洗錢防制法第14條
有第二條各款所列洗錢行為者，處 7 年以下有期徒刑，併科新
臺幣 5 百萬元以下罰金。
前項之未遂犯罰之。
前二項情形，不得科以超過其特定犯罪所定最重本刑之刑。